臺灣新竹地方法院刑事判決　　　　　　　　　　　　　　九十一年度訴字第六八號
　　公　訴　人　臺灣新竹地方法院檢察署檢察官
　　被　　　告　戊○○
　　　　　　　　丙○○
　　　　　　　　丁○○
　　　　　　　　庚○
　　共　　　同
　　選任辯護人　吳聖欽律師
右列被告因違反懲治走私條例等案件，經檢察官提起公訴（九十年度偵字第六○四○
號），本院判決如左：
    主  文
戊○○共同私運管制物品進口逾公告數額，處有期徒刑拾月。
丙○○共同私運管制物品進口逾公告數額，處有期徒刑柒月。
丁○○共同私運管制物品進口逾公告數額，處有期徒刑柒月。
庚○共同私運管制物品進口逾公告數額，處有期徒刑柒月。
    事  實
一、戊○○係「勝明祥三六號」漁船（統一編號ＣＴ四—○○一四六六號）船長，僱
    用丙○○、丁○○及庚○三人，並夥同大陸地區姓名、年籍不詳之年滿十八歲者
    數人，共同基於自大陸地區私運管制物品逾公告數額之物品進入臺灣地區之犯意
    聯絡，分由丙○○擔任執機員，丁○○及庚○擔任船員，共同駕駛「勝明祥三六
    號」漁船，於民國九十年十月六日凌晨一時四十分許，由新竹漁港報關出海，出
    海後於不詳時間在新竹外海某處海域上，共同向籍屬大陸某不詳船名漁船上之不
    詳姓名、年籍之年滿十八歲者數人，以不詳價格販入如附表所示由大陸地區運出
    逾公告數額之管制物品（物品種類、重量及完稅價格均臚列於附表，合計完稅價
    格三十三萬五千四百九十八元），而以接駁方式將前揭物品搬上「勝明祥三六號
    」漁船，並藏置於船艙內。嗣於九十年十月十六日十六時四十分許，共同駕駛該
    漁船報關而將前開自大陸地區運出逾公告數額即總重量一千公斤暨完稅價格已逾
    公告數額十萬元之管制物品私運進入臺灣地區新竹漁港，為警於安檢站內查獲，
    並扣得戊○○、丙○○、丁○○及庚○等人共同因私運管制物品進口逾公告數額
    所得如附表所示之走私物品及現金新臺幣（下同）五百八十一萬六千元等物。
二、案經行政院海岸巡防署海洋巡防總局第十二海巡隊報請臺灣新竹地方法院檢察署
    檢察官偵查起訴。
    理  由
一、訊據被告戊○○、丙○○、丁○○及庚○等人均矢口否認有何違反懲治走私條例
    之犯行，四人皆辯稱：魚貨是渠等出海後所抓的，其餘物品均為船長戊○○上船
    前所購買的，是準備四人要在船上食用的云云。經查：
    （一）右揭事實業據被告丙○○於警訊時即坦認：水蜜桃及梨子是在海上買的等
          語，被告丁○○於警訊時亦供稱：（你們此次有無進入大陸地區？）有，
          我們是去大陸福建省松下港‧‧‧因為我們的船壞掉了，在那邊靠港修理
          ，及船長接洽當地漁工將分裝好的魚貨裝入勝明祥三十六號漁船等語，被
          告庚○於警訊時供述：（你們出港後有無作業捕魚？在何處？）我們出港
          後就直接到大陸的自由島，等大陸漁船送魚貨來，我們並沒有作業捕魚‧
          ‧‧自由島是我們漁民自己稱呼的。（此次查獲的物品有哪些？從何而來
          ？）有現金約六百萬元、水蜜桃、大陸梨、羊奶頭及豬腰等，那些農產品
          是我們在自由島買的。（你們於自由島共向大陸漁船接駁幾次魚貨？種類
          為何？數量為何？）我們共向大陸漁船接駁三次魚貨，種類很多種，數量
          約有七、八噸等語綦詳，並有行政院海岸巡防署海洋洋巡防總局檢查記錄
          表、機漁船（含船員）進出港檢查表、臺灣省政府漁業執照、漁船資料、
          漁港檢查駐在所簽證、甲○○○○單、現場照片八幀及被告戊○○所書寫
          其上內容為「老彭付老高魚款：２４９６」之紙條一張、扣案物品照片二
          十三幀及財政部台北關稅局點收移交緝獲走私物品運輸工具扣押收據二紙
          附卷可稽，並有如附表所示之物品扣案足資佐證，足證被告等確有為前揭
          犯行無訛。
    （二）次查，自船上扣得之物品種類觀之，有水梨、水蜜桃等水果、羊奶頭、蒜
          頭、豆皮、香菇等農產品及魚貨等等，其種類繁多，且除約八噸的魚貨外
          ，其餘皆為陸上的食材，被告等人雖辯稱是四人要在海上食用的，也因為
          貪便宜，所以一次買多一點云云，然上開物品種類繁雜，且數量均屬龐大
          ，其中如羊奶頭、蒜頭、香菇等物，即使為供食用，亦不可能耗需如此龐
          大，且四人在海上之捕魚生活，應以民生食用品為主，如何會事先購買上
          述非足供飽食之食品？且難以想像上述食品如何能混合烹煮以供食用？況
          且，被告等又如何能預期下次何時會再度出海？需要多少食材？再查，當
          時現金、羊奶頭及水果等係放在一個夾層中，該夾層係在日用油櫃和置物
          櫃中間，警員用十字起子，將兩櫃中間木板上的四個螺絲卸下，再拿下木
          板，就發現該夾層，當時要將木板卸下時，戊○○還要求不要辦理等情，
          亦據證人即查獲警員己○○及乙○○分別結證在卷，則羊奶頭及水果等如
          果真係被告等於出港前所買得，作為渠等在出海工作時之食材，又何需特
          意放置在必須使用起子方能卸下螺絲，再取下木板，而屬隱密之處之夾層
          中？
    （三）又查，被告戊○○雖於本院調查時供述：當時是用下網方式捕魚，是流刺
          網，下網後，魚會卡在網上的刺，而不是拖網的方式等語，被告丁○○於
          警訊時供述：我們是攜帶玻璃絲三層網，大約十幾件等語，及被告丙○○
          於警訊時供陳：總故捕了四次魚云云。惟查：依被告丙○○及丁○○於警
          訊時所言，攜帶玻璃絲三層網總故捕四次魚，是不可能捕獲扣案之八噸魚
          貨。又本案有關之漁獲物，其漁法分別為：加臘，以底刺網、底延繩釣及
          岩礁一支釣等捕獲之；黃花，大多以底拖網捕獲之；白口，大多以底拖網
          捕獲之；白鯧，大多以底拖網捕獲之；土托，大多以流刺網捕獲之；沙魚
          ，以延繩釣、流刺網及底拖網可捕獲；市（截）仔；大多以底拖網捕獲之
          等情，有行政院農業委員會水產試驗所九十一年四月二十六日農水試漁字
          第○九一二二○一六一四號函一份在卷足參，而查獲時船尾處有三、四張
          網，那種網不是一般拖網，沒有底部，是平面的網，是可以浮在海面上的
          網，放在海裡後，魚游過去會卡在網上，之後把網子拿起來，而以此方式
          捕魚等情，亦據證人即查獲警員己○○證述在卷，足徵就被告等所言之捕
          魚方式及所使用之網具，扣案之魚貨實不可能為渠等所捕獲至明。況且，
          上揭魚貨於查獲時已按種類、大小分裝在保麗龍箱內，且有編號，箱內有
          碎冰，箱上還有註記魚的名稱，而一般而言，漁民在海上捕得魚後，是將
          魚按照種類裝在有碎冰的塑膠桶子內，只會按照魚的種類分裝，不會分大
          小等情，亦據證人己○○證述明確，被告戊○○亦自承：出海前並無人預
          定要甚麼魚等情，然扣案魚貨卻已裝箱整齊，更足證上揭魚貨並非被告等
          所捕得，而係向大陸漁民所購得。而大海茫茫，若非被告等與不詳姓名之
          大陸漁民，事前基於犯意之聯絡約好時間及地點，並約定由大陸漁民分擔
          自淪陷地區即大陸地區運出前揭管制物品至上開海域上之犯行，雙方何以
          能在海上完成大批私貨之接駁工作，且觀諸該附表所示之貨品均被整齊放
          置或裝箱，裝魚貨之箱子上尚有魚之名稱，足見大陸漁民早已準備妥當至
          明，從而，被告等人與不詳姓名之大陸漁民，基於犯意之聯絡及行為之分
          擔，共同為私運管制物品進口之犯行自堪認定。
    （四）再者，自大陸地區私運物品進入臺灣地區，以私運物品進口、出口論，適
          用懲治走私條例規定處斷，該條例第十二條定有明文。而自淪陷區私運物
        品進入本國自由地區‧‧‧，其所私運之物品，以管制物品論，除屬於甲
          項及乙項之物品不限數額外，其餘以私運一項或數項，其總額由海關比照
          緝獲時之完稅價格計算，超過新臺幣拾萬元或重量達一千公斤者，以管制
          進出口物品論，行政院依懲治走私條例規定公告管制物品項目及其數額丁
          項定有明文。經查：本件被告等夥同不詳姓名之大陸漁民共同自淪陷區即
          大陸地區私運進入臺灣地區之如附表所示之物品，顯已逾行政院依懲治走
          私條例第二條第四項公告管制物品項目及其數額丁類之管制數額重量一千
          公斤，又其完稅價格分別為豬腎九百十元、犁子一千九百七十六元、水蜜
          桃一千一百零二元、羊奶頭（中藥材）三千七百元、蘋果三十二元、蒜頭
          八十元、香菇五百三十四元、豆皮六十四點九元、加臘魚三萬三千三百九
          十元、黃花魚二十七萬九千八百九十七點六元、白口魚三千一百七十四元
          、白鯧魚九百元、土托魚五千三百零四元、沙魚二千七百四十四元、市（
          截）仔一千六百九十元，合計完稅價格總額為三十三萬五千四百九十八元
          等情，有財政部台北關稅局九十年十二月二十六日北普法字第九○一○七
          五一四號函一份在卷足憑，顯已逾行政院依懲治走私條例第二條第四項公
          告管制物品項目及其數額丙項之管制完稅價格十萬元亦明。
    （五）末按，訊問被告，應全程連續錄音，必要時，並應全程連續錄影，但有急
          迫情況且經記明筆錄者外，不在此限。又此於司法警察官或司法警察詢問
          犯罪嫌疑人時，準用之，為刑事訴訟法第一百條之一、一百條之二分別規
          定甚明。考其立法目的，在於建立訊（詢）問筆錄之公信力，並擔保訊（
          詢）問程序之合法正當；亦即在於擔保被告（犯罪嫌疑人）對於訊（詢）
          問之陳述，係出於自由意思及筆錄所載內容與其陳述相符。而如被告（犯
          罪嫌疑人）之陳述係屬自白，同法第一百五十六條第一項已特別規定「被
          告之自白，非出於強暴、脅迫、利誘、詐欺、違法羈押或其他不正之方法
          ，且與事實相符者，得為證據」，則被告（犯罪嫌疑人）之自白如係出於
          自由意思而非不正之方法，且其自白之陳述與事實相符，縱令檢察官、司
          法警察（官）對其訊（詢）問時未經全程連續錄音或錄影，致訊（詢）問
程序不無瑕疵，仍難謂其自白之筆錄無證據能力（最高法院九十一年台上
          字第四六一○號判決足資參照）。本件被告丁○○確於警訊時供稱：船長
          接洽當地漁工將分裝好之魚貨裝入「勝明祥三六號」漁船等情，業據本院
          當庭播放警訊錄音帶屬實，亦為被告丁○○所不否認曾說過這些話，另被
          告庚○於警訊時供陳：那些農產品都是在自由島買的等語，亦有警訊筆錄
          一份在卷足按，則在並無積極證據足資認定被告等於警訊時所為之自白係
          出於不正方法所取得之情形下，自難僅以被告丁○○於警訊時並未全程錄
          音，及被告庚○於警訊時並未錄音一節，即認渠等之自白之筆錄無證據能
          力。
    （六）綜上所述，被告等上揭所辯均不足採信，被告等自淪陷區即大陸地區私運
          管制物品進入本國自由地區之犯行，事證均已明確，洵堪認定，應予依法
          論科。
二、按大陸地區生產之物品係管制進口物品，為懲治走私條例公告管制物品項目及其
    數額丙項第四款所定之管制物品。又行政院雖已於九十年十一月二十九日，以臺
    九十財字第○六六五八九號函令公告刪除「管制物品項目及其數額」之丙項第四
    款及丁項，惟按刑法第二條所謂之「法律」變更及刑事訴訟法第三百零二條第四
    款所謂犯罪後之「法律」，均係指有關刑罰之法律變更而言，刑罰法令以外之法
    律變更及事實變更，均非此處之法律變更，自無上開刑事法規之適用。行政院關
    於管制物品之變更公告，屬行政上為適應當時情形所為之事實變更，並非有關刑
    罰之法律有所變更，是其效力自僅及於公告以後之行為，而無溯及既往之效力，
    從而被告於公告以前之前開時點私運大陸地區產製品進口逾公告數額之行為，自
    仍有懲治走私條例第二條第一項規定之適用（司法院大法官解釋第一○三號可資
    參照），自甚明確。再被告二人於犯罪行為後，懲治走私條例第二條第一項業於
    九十一年六月二十六日修正公佈，於同年月二十八日生效，修正後之第二條第一
    項規定：「私運管制物品進口、出口逾公告數額者，處七年以下有期徒刑，得併
    科新臺幣三百萬元以下罰金」，於比較新舊法結果，以修正前之舊法（處七年以
    下有期徒刑，得併科新臺幣二十萬元以下罰金。）較有利於被告，應依刑法第二
    條第一項後段規定，適用裁判前即行為時之法律。核被告戊○○、丙○○、丁○○及庚○等人所為，係犯修正前懲治走私條例第二條第一項之私運管制物品進口
    罪。被告四人及大陸地區不詳姓名年籍之成年貨主間就自大陸地區私運如附表所
    示之大陸產品進入臺灣地區之犯行，有犯意聯絡及行為分擔，應論以共同正犯。
    爰審酌被告四人私運管制進口物品，影響政府對於管制物品進口之管理，且所走
    私之農產品未經檢疫，易引進難以預防之傳染病原，違害社會經濟、人民生命、
    身體之安全，又被告戊○○身為船長總理一切交易接洽，其餘被告三人為執輪員
    及船員之身分，及被告等於犯後均一再飾詞圖卸，態度不佳，暨渠等之犯罪動機
    、手段、目的等一切情狀，分別量處如主文所示之刑，以資懲儆。又如附表所示
    之物品，已經台北關稅局為沒入處分，有台北關稅局九十一年一月二十一日九○
    丁字第二二九九號處分書在卷為證，均毋庸為沒收之諭知。至扣案之現金五百八
    十一萬六千元部分，被告戊○○堅詞否認為走私所得或供為走私犯行所用之物，
    本院復查無其他積極證據足資認定上揭款項確係供被告戊○○為本件走私所用、
    所得或預備之物，因不能證明該部分與本案有關，爰不予沒收，併此敘明。
據上論斷，應依刑事訴訟法第二百九十九條第一項前段，懲治走私條例第二條第一項
、第十一條，刑法第十一條前段、第二十八條、第二條第一項後段，判決如主文。
本案經檢察官陳榮林到庭執行職務。
中      華      民      國    九十一    年      十      月      三十    日
                                    臺灣新竹地方法院刑事第二庭
                                            法  官  楊  惠  芬
右正本證明與原本無異。
如不服本判決，應於判決送達後十日內向本院提出上訴狀（應附繕本），上訴於臺灣
高等法院。
                                            書記官  鄭  敏  郎
中      華      民      國    九十一    年      十      月      三十    日
附表：
┌──┬───────┬─────────┬──────────────┐
│編號│物品名稱      │重      量        │完 稅 價 格（新台幣）       │
├──┼───────┼─────────┼──────────────┤
│一  │梨子          │五十二公斤        │一千九百七十六元            │
├──┼───────┼─────────┼──────────────┤
│二  │水蜜桃        │二十九公斤        │一千一百零二元              │
├──┼───────┼─────────┼──────────────┤
│三  │蘋果          │一公斤            │三十二元                    │
├──┼───────┼─────────┼──────────────┤
│四  │羊奶頭        │七十四公斤        │三千七百元                  │
├──┼───────┼─────────┼──────────────┤
│五  │蒜頭          │五公斤            │八十元                      │
├──┼───────┼─────────┼──────────────┤
│六  │香菇          │三公斤            │五百三十四元                │
├──┼───────┼─────────┼──────────────┤
│七  │豆皮          │○‧八公斤        │六十四點九元                │
├──┼───────┼─────────┼──────────────┤
│八  │加臘          │四百二十公斤      │三萬三千三百九十元          │
├──┼───────┼─────────┼──────────────┤
│九  │黃花          │七千一百零四公斤  │二十七萬九千八百九十七點六元│
├──┼───────┼─────────┼──────────────┤
│十  │白口          │一百三十八公斤    │三千一百七十四元            │
├──┼───────┼─────────┼──────────────┤
│十一│白鯧          │六十公斤          │九百元                      │
├──┼───────┼─────────┼──────────────┤
│十二│土托          │一百二十公斤      │五千三百零四元              │
├──┼───────┼─────────┼──────────────┤
│十三│沙魚          │一百四十公斤      │二千七百四十四元            │
├──┼───────┼─────────┼──────────────┤
│十四│市（截）仔    │二十公斤          │一千六百九十元              │
├──┼───────┼─────────┼──────────────┤
│十五│豬腎          │十三公斤          │九百一十元                  │
└──┴───────┴─────────┴──────────────┘
附錄論罪科刑法條：
懲治走私條例第二條第一項：
一、私運管制物品進口、出口逾公告數額者，處七年以下有期徒刑，得併科新臺幣二
    十萬元以下罰金。
